【裁判字號】    97,監,287
【裁判日期】    971217
【裁判案由】    改定禁治產人監護人
【裁判全文】
臺灣高雄地方法院民事裁定               97年度監字第287號
聲  請  人  乙○○
禁治 產 人  甲○○
上當事人間聲請選定禁治產人之監護人事件，本院裁定如下：
    主  文
選定聲請人乙○○為禁治產人甲○○之監護人。
程序費用新台幣壹仟元由聲請人負擔。
    理  由
一、聲請意旨略以：禁治產人甲○○（民國31年5 月10日生）前
    經本院以85年度禁字第78號裁定宣告為禁治產人，惟原監護
    人蘇清波（即禁治產人之養父）已於97年7 月5 日死亡，且
    蘇清波生前立有遺囑，遺囑中指定由聲請人擔任禁治產人之
    監護人，且聲請人有固定職業、身體健康，與禁治產人感情
    良好，為禁治產人最佳利益計，爰依法聲請本院選定聲請人
    為禁治產人之監護人等語。
二、按禁治產人應置監護人。禁治產人之監護人，依左列順序定
    之：(1)配偶。(2)父母。(3)與禁治產人同居之祖父母。(4)家長
    。(5)後死之父或母以遺囑指定之人，民法第1110條、第1111
    條第1 項分別定有明文。
三、經查，本件聲請人主張甲○○前經本院以85年度禁字第78號
    裁定宣告為禁治產人，惟原監護人蘇清波（即禁治產人之養
    父）已於97年7 月5 日死亡，且蘇清波生前立有遺囑，遺囑
    中指定由聲請人擔任禁治產人之監護人等情，業據聲請人提
    出本院85年度禁字第78號裁定1 份、戶籍謄本3 份、蘇清波
    於90年8 月1 日書立之代筆遺囑1 份附卷可憑，且經本院核
    閱上揭書證內容與聲請人之主張尚屬相符。而禁治產人之配
    偶王文田、養母謝蘇鑾均已死亡，養父蘇清波於生前並立有
    代筆遺囑，其於遺囑中指定由聲請人擔任禁治產人之監護人
    ，則聲請人自屬禁治產人之後死之父以遺囑指定之人，依上
    揭民法第1111條第1 項第5 款規定，聲請人自為禁治產人之
    監護人。又經本院函請財團法人高雄縣私立林柔蘭社會福利
    慈善事業基金會對聲請人及禁治產人進行訪視，其訪視後評
    估建議認為：「(1)經濟狀況：聲請人工作穩定且收入高，評
    估聲請人有負擔禁治產人之生活開銷的經濟能力。(2)居住環
    境：聲請人與禁治產人毗鄰而居，可以就近提供照顧。(3)支
    持系統：聲請人之家人在經濟及禁治產人之生活照顧上提供
    許多協助，也願意繼續分攤禁治產人之照顧責任。(4)監護動
    機：聲請人爭取禁治產人監護權之態度積極，且長期以來實
    際提供禁治產人相關之協助與照顧，而禁治產人之女兒則是
    甚少負起扶養義務。(5)綜上所述，聲請人長期以來為禁治產
    人之主要照顧者，亦有足夠經濟能力照顧禁治產人，社工評
    估禁治產人之權利義務由聲請人行使或負擔並無不妥。」，
    有監護權訪視調查報告書1 份附卷可參，是依上揭訪視結果
    ，聲請人亦無不適任禁治產人之監護人之處。綜上，本院參
    酌上揭事證及訪視調查報告內容，認聲請人擔任禁治產人之
    監護人，應屬適當。從而，聲請人聲請本院選定其擔任禁治
    產人之監護人，核無不合，應予准許。
四、依非訟事件法第21條第1 項，第24條第1 項，裁定如主文。
中    華    民    國    97    年    12    月    17    日
                             家事法庭法  官  呂憲雄
以上正本證明與原本無異。
當事人如不服本裁定，須於收受本裁定之翌日起10日內，向本院
提出抗告狀。（須按對造人數附抗告繕本，並繳納抗告費新台幣
1000 元）
中    華    民    國    97    年    12    月    17    日
                                 法院書記官  蘇  豫


司法院資訊處製作；財團法人民間司法改革基金會備份。
